最高法院刑事判決　　　　　　　　　　　　　　　八十六年度台上字第六七一四號
　　上　訴　人　甲○○
　　選任辯護人　李慶雄律師
　　　　　　　　黃郁芬律師
　　　　　　　　張文雪律師
右上訴人因偽造文書案件，不服台灣高等法院高雄分院中華民國八十五年十二月十七
日第二審判決（八十五年度上訴字第一八四四號，起訴案號：台灣屏東地方法院檢察
署八十五年度偵字第二六五三號），提起上訴，本院判決如左：
    主  文
原判決撤銷，發回台灣高等法院高雄分院。
    理  由
本件原判決認定上訴人甲○○係屏東縣億文工程行之負責人，明知鍾竹芳於民國八十
二年一月至同年十二月止，並未受僱在該億文工程行工作及領取薪資，竟基於概括犯
意，先行偽造鍾竹芳私章一枚，於有收據及原始會計憑證性質之工資表上先後十二次
蓋用鍾某印章，偽造其八十二年一月至十二月，按月領取工資新臺幣（下同）一萬元
及伙食費一千八百元，足以生損害於鍾某；復於八十三年初，明知不實之事項，於其
業務上製作之各類所得扣繳暨免扣繳憑單時，製作鍾竹芳（誤為忠竹芳）不實之各類
所得扣繳暨免扣繳憑單虛列鍾某領取十二萬薪資，並將此扣繳憑單持向財政部台灣省
南區國稅局東港稽徵所申報，足以生損害於鍾某及稅捐稽征機關課稅之正確性等情，
因而撤銷第一審判決，改判依牽連及想像競合關係，從一重論處上訴人連續偽造私文
書，足以生損害於他人罪刑，固非無見。
惟查：據上訴人於檢察官偵查時供稱：鍾竹芳之身分證是向林福淵、李岡擇以每張三
千元買得（偵字第五○九八號卷第十一頁），於第一審供稱：有刻鍾竹芳的印章，是
委託會計師刻的，也是會計師蓋的，是委託會計師申報稅捐（第一審卷第十五頁反面
、第十六頁）等語，原審援引其上開供述為判決基礎，竟認定上訴人係「親身」偽造
鍾竹芳之印章，蓋於偽造之鍾竹芳於八十二年一至十二月間，按月在億文工程行領取
工資一萬元、伙食費一千八百元之工資表上，並於八十三年初，將該不實事項登載於
其業務上所應製作之鍾竹芳各類所得扣繳暨免扣繳憑單上等情，與卷內資料不相符合
。究上訴人係親自或委託會計師偽刻鍾竹芳之印章，及偽造鍾竹芳之工資表﹖如係委
託會計師製作，該會計師是否知情﹖與上訴人有無犯意之聯絡﹖關涉上訴人所為究應
成立共同正犯或間接正犯﹖原審未詳予查明。又上訴人行為後，商業會計法業經於八
十四年五月十九日修正公布，有關填具不實會計憑證之處罰條款，自原第六十六條第
一款，修正為第七十一條第一款，法定刑亦自原「處五年以下有期徒刑、拘役或一萬
元以下罰金」，修正提高為「處五年以下有期徒刑、拘役或科或併科新台幣十五萬元
以下罰金」，原審未予比較適用，即逕援引不利於上訴人之現行法予以論處，適用法
則亦有未當，上訴意旨指摘原判決違法，非無理由，應認有發回更審之原因。
據上論結，應依刑事訴訟法第三百九十七條、第四百零一條，判決如主文。
中      華      民      國    八十六    年     十一     月     十九     日
                              最高法院刑事第四庭
                                  審判長法官  莊  來  成
                                        法官  曾  有  田
                                        法官  王  德  雲
                                        法官  謝  俊  雄
                                        法官  林  永  茂
      右正本證明與原本無異
                                              書  記  官
中      華      民      國    八十六    年     十一     月    二十六    日
